臺灣臺東地方法院民事裁定　　　　　　　94年度財管字第12號
聲　請　人　臺灣土地銀行股份有限公司
法定代理人　乙○○
代　理　人　丙○○
上列聲請人聲請對被繼承人甲○○選任遺產管理人事件，本院裁
定如下：
    主  文
選任臺灣土地銀行股份有限公司為被繼承人甲○○（男，國民身
分證統一編號：*ＶＡ0000000號，民國前十三年十二月
二日出生，五十二年十一月十一日死亡，生前設籍臺東縣卑南鄉
○○村○○街八九號）之遺產管理人。
准對被繼承人甲○○之繼承人為承認繼承之公示催告。
被繼承人甲○○之繼承人，應自前項公示催告最後登載新聞紙之
日起，一年內承認繼承，上述期限屆滿，無繼承人承認繼承時，
被繼承人甲○○之遺產，於清償債權，並交付遺贈物後，如有賸
餘即歸屬國庫。
程序費用由被繼承人甲○○遺產負擔。
    理  由
一、按繼承開始時，繼承人之有無不明，而無親屬會議或親屬會
    議未於1個月內選定遺產管理人者，利害關係人得聲請法院
    選任遺產管理人，並由法院依公示催告程序，定6個月以上
    之期限，公告繼承人，命其於期限內承認繼承，民法第1177
    條、第1178條第2項分別定有明文。
二、本件聲請意旨略以：訴外人李瑞娥、李寶金為擔保向聲請人
    借款之新臺幣 (下同)870 萬元，前於民國90年1月20日提供
    李寶金所有如附表所示土地 (以下簡稱系爭土地)予聲請人
    設定最高限額1,050萬元抵押權，惟渠等於借款後，自90年
    11月20日起即未繳納借款本息，尚負欠本金870萬元及利息
    、違約金未清償。又李寶金於91年3月21日死亡，聲請人於
    92年8月7日向本院聲請強制執行及由聲請人對執行標的物即
    李寶金所有系爭土地代位辦理繼承登記，因臺東地政事務所
    發現系爭土地所有權人李寶金於89年10月7日辦理繼承登記
    時提出之原因證明文件係屬偽造而塗銷李寶金之繼承登記，
    並將系爭土地回復登記為原所有權人即被繼承人甲○○所有
    ，致未能執行。經聲請人向戶政機關查詢，被繼承人甲○○
    於52年11月11日死亡，其死亡後，無繼承人繼承遺產，其有
    無民法第1138條所列各順序之繼承人不明，且無親屬會議或
    親屬會議未於民法第1177條所定1個月內選定遺產管理人，
    致聲請人對被繼承人甲○○之遺產無法行使權利。查李寶金
    提供系爭土地設定抵押權以擔保借款，聲請人因善意信賴土
    地登記而取得抵押權，不因李寶金之繼承登記有無效原因而
    被追奪，聲請人為被繼承人甲○○所有系爭土地之抵押權人
    ，屬利害關係人，為此聲請本院選任財政部國有財產局臺灣
    北區辦事處臺東分處為被繼承人甲○○之遺產管理人，如該
    分處不願擔任遺產管理人，請求選任聲請人為被繼承人甲○
    ○之遺產管理人等語。
三、經查：聲請人主張其為系爭土地抵押權人之情，業據提出抵
    押權設定契約書 (見本審卷第10頁至第12頁)、他項權利證
    明書 (見本審卷第13頁至第14頁)、臺東縣臺東地政事務所
    函文 (見本審卷第22頁至第23頁、第33頁至第34頁)、土地
    登記謄本 (見本審卷第24頁至第32頁)等件為證，應堪信為
    真實。又被繼承人甲○○死亡後，無配偶及第1至第4順序之
    繼承人，未經選任遺產管理人等情，亦有被繼承人甲○○戶
    籍謄本 (見本審卷第18頁至第20頁)、繼承系統表 (見本審
    卷第15頁)、臺東市戶政事務所函文 (見本審卷第35頁)、本
    院民事科查詢簡答表 (見本審卷第72頁)在卷可稽，復經本
    院依職權向臺東縣臺東市戶政事務所查詢，經該所函覆「甲
    ○○有配偶，已歿 (45年2月4日死亡)、無子女兄弟姊妹設
    籍資料，其父母早在35年初設戶籍前已歿」等語，有該所94
    年11月3日東市戶字第0940004637號函附卷可按，是被繼承
    人甲○○之繼承人有無不明，且其遺產管理人迄未依法選定
    ，則聲請人為系爭土地抵押權人，屬利害關係人，其向本院
    聲請選任遺產管理人，核屬有據。惟聲請人聲請選任財政部
    國有財產局臺灣北區辦事處臺東分處為被繼承人甲○○之遺
    產管理人，已據該分處表明無擔任遺產管理人意願，有該分
    處94年12月9日臺財產北東1字第0940013835號函附卷為憑。
    本院審酌聲請人為系爭土地之抵押權人，因致力於確保借款
    債權得獲清償，對被繼承人之遺產、遺債情況已有較深之瞭
    解，復為金融業者，對被繼承人甲○○前揭遺產應具有管理
    之專業及能力，應可維護公益、管理遺產之公平性，且聲請
    人亦表明願意擔任被繼承人甲○○之遺產管理人，是由聲請
    人擔任遺產管理人應屬適當，爰依法選任聲請人為被繼承人
    甲○○之遺產管理人且為承認繼承之公示催告。
四、依非訟事件法第157條，裁定如主文。
中　　華　　民　　國　　94　　年　　12　　月　　20　　日
                  民事庭    法  官  簡芳潔
附表：
┌──┬──────────┬───────┬────┬─────┐
│編號│土 地 坐 落         │面積(平方公尺)│所有權人│權利範圍  │
├──┼──────────┼───────┼────┼─────┤
│ 1. │臺東縣臺東市○○段  │2498.61       │甲○○  │全部      │
│    │1082號              │              │        │          │
├──┼──────────┼───────┼────┼─────┤
│ 2. │臺東縣臺東市○○段  │246.79        │同上    │同上      │
│    │1093號              │              │        │          │
├──┼──────────┼───────┼────┼─────┤
│ 3. │臺東縣臺東市○○段  │644.51        │同上    │同上      │
│    │1094號              │              │        │          │
├──┼──────────┼───────┼────┼─────┤
│ 4. │臺東縣臺東市○○段  │119.64        │同上    │同上      │
│    │1095號              │              │        │          │
├──┼──────────┼───────┼────┼─────┤
│ 5. │臺東縣臺東市○○段  │147.03        │同上    │同上      │
│    │1096號              │              │        │          │
└──┴──────────┴───────┴────┴─────┘
以上正本係照原本作成。
如對本裁定抗告須於裁定送達後10日內向本院提出抗告狀，並應
繳納抗告費新臺幣1,000元。
中　　華　　民　　國　　94　　年　　12　　月　　20　　日
                            書記官  李春菊
